臺灣彰化地方法院刑事判決　　　　　　　 94年度易字第760號
公　訴　人　臺灣彰化地方法院檢察署檢察官
被　　　告　甲○○
上列被告因公共危險案件，經檢察官聲請簡易判決處刑（九十四
年度偵字第三五七二號），本院北斗簡易庭認不宜逕以簡易判決
處刑，簽移本院改依通常程序審理，本院認有刑事訴訟法第二百
七十三條之一第一項之情形，改依簡式審判程序判決如下：
    主  文
甲○○失火燒燬如附表所示之物，致生公共危險，處罰金仟元
，如易服勞役，以佰元折算壹日。
    事  實
一、甲○○與家人共同居住於彰化縣田中鎮○路里○○街二四五
    號之住宅內，其並於該住宅三樓頂加蓋鐵皮屋設置神明廳，
    供奉多尊神明像，且於各神明像前均擺設一小疊金紙，其上
    置放香爐，以供其焚香祭祀所用。其本應注意擺設神像、金
    紙及點燃線香，應注意與四週易燃物品保持適當之距離，且
    應注意線香之燃燒情形，確定已無足以導致他物燃燒之火源
    ，始得離去，而依當時客觀情形，並無不能注意之情事，竟
    疏未注意，非但於各香爐下均置放一小疊金紙，且於供桌上
    堆置七大疊金紙，並於民國（下同）九十四年四月三日下午
    三時多許，至該神明廳內，於每一香爐內，各點燃一柱線香
    拜拜後，旋即下樓準備外出，致所遺留之火種於下午五時許
    引燃木製供桌、金紙等易燃物品，繼而擴大燃燒引起火災，
    以致於該神明廳內如附表所示之物均遭燒燬，致生公共危險
    。幸經甲○○之妻子發現，報請消防隊及時灌救，始未釀成
    重大災害，而上開住宅亦僅有神明廳之牆壁及屋頂遭燻黑，
    並未達喪失效用之燒燬程度。
二、案經彰化縣警察局田中分局報請臺灣彰化地方法院檢察署檢
    察官偵查起訴。
    理 由
一、查檢察官聲請以簡易判決處刑之案件，經法院認為有刑事訴
    訟法第四百五十一條之一第四項但書之情形者，應適用通常
    程序審判之，同法第四百五十二條定有明文；又按除被告所
    犯為死刑、無期徒刑、最輕本刑為三年以上有期徒刑之罪或
    高等法院管轄第一審案件者外，於刑事訴訟法第二百七十三
    條第一項程序進行中，被告就被訴事實為有罪之陳述時，審
    判長得告知被告簡式審判程序之旨，並聽取當事人、代理人
    、辯護人及輔佐人之意見後，裁定進行簡式審判程序；除簡
    式審判程序及簡易程序案件外，第一審應行合議審判，刑事
    訴訟法第二百七十三條之一第一項、第二百八十四條之一亦
    分別定有明文。查本件經本院認確有刑事訴訟法第四百五十
    一條之一第四項但書之情形，不得逕以簡易判決處刑，而由
    本院改依通常程序審理之，惟於本院依刑事訴訟法第二百七
    十三條第一項進行準備程序時，被告甲○○就被訴事實為有
    罪之陳述，且被告所犯係死刑、無期徒刑、最輕本刑為三年
    以上有期徒刑之罪或高等法院管轄第一審案件以外之罪，本
    院合議庭依前揭規定，經評議結果，裁定改由受命法官獨任
    行簡式審判程序，先予敘明。
二、上揭事實，業據被告甲○○迭於警、偵訊中及本院行準備程
    序與審理時均坦承不諱，核與證人即被告之父林炳耀證述之
    情節相符；且本件火災之發生經彰化縣消防局調查結果，認
    起火處為該住宅三樓頂層加蓋神明廳內靠東南側小供桌上方
    附近，且經勘查發現該處附近未有促燃劑或化學物品，亦無
    烹飪或電線短路熔痕之情形，屋主（即林炳耀）復稱當日其
    子（即被告）曾於神明廳內拜拜，現場又發現有線香殘留痕
    跡，故研判以遺留火種引起火災之可能性較大，此有彰化縣
    消防局火災原因調查報告書一份附卷可稽（見偵查卷第九頁
    至第二十三頁），並有現場照片二十六幀可資佐證（附於偵
    查卷第二十四頁至第三十六頁），被告之自白核與事實相符
    ，洵堪採信。再被告本應注意敬神祭祀使用火燭香料極易引
    燃物品，應格外注意其四周物品堆放及燭火香料燃燒之情形
    ，以慎防火災之發生，而依當時情形又無不能注意之情事，
    竟疏未注意，焚香拜拜後旋即離去，未注意有無遺留足以導
    致燃燒之火源，致遺留之火種引燃周遭易燃物品而引發本件
    火災，以致燒燬如附表所示之物，被告就本件火災之發生，
    自有過失，且其過失行為與附表所示之物品被燒燬間有相當
    因果關係；另上開住宅東西兩側均緊鄰他人住宅，此有前開
    現場照片及火災原因調查報告書可按，被告上開行為業已致
    生公共危險，亦堪認定。從而，本件事證已臻明確，被告上
    開犯行洵堪認定，應依法論科。
三、按刑法第一百七十三條第二項規定所謂失火燒燬現供人使用
    之住宅，須房屋構成之重要部分已經燒燬，如僅房屋內之家
    俱、物件燒燬，而房屋本身尚未達喪失其效用之程度，則僅
    能論以刑法第一百七十五條第三項之失火燒燬住宅建築物及
    交通工具以外之物之罪（最高法院七十一年台上字第六五八
    三號、七十九年台上字第二六五六號判決意旨參照）。經查
    ，本件被告於本院審理時供稱：此次火災僅燒燬神明廳內之
    櫥櫃、供桌、神明桌、椅子、門及祭祀用品等物，並未延燒
    至一至三樓之建築物，而加蓋之神明廳亦僅有屋頂及牆壁燻
    黑，現仍可使用等語（見本院卷第十八頁筆錄），參以前開
    彰化縣消防局火災原因調查報告書亦載明「現場一至三樓均
    未受火勢延燒，僅三樓頂層加蓋神明廳內部受火勢延燒，其
    內擺設之木製櫥櫃、木製躺椅、木門及木製圓桌受燒情形較
    嚴重」等情，且觀諸卷內之現場照片，亦顯示上開住宅一至
    三樓均未受燒，而三樓頂加蓋之神明廳雖有受燒，然僅使其
    牆壁及屋頂燻黑，尚未達喪失其效用之程度，是揆諸前揭裁
    判意旨，尚難遽論以被告刑法第一百七十三條第二項之罪，
    被告所為，應係犯刑法第一百七十五條第三項之失火燒燬住
    宅建築物及交通工具以外之物之罪，原公訴意旨認應依刑法
    第一百七十三條第二項之罪處斷，容有未洽，惟到庭實行公
    訴之檢察官已當庭更正起訴之法條，本院自無庸再行變更起
    訴之法條。爰審酌被告係因祭祀香火不慎引起本件火災，幸
    因搶救得宜未延燒至鄰人房屋，或造成人員傷亡，致生損害
    尚非甚鉅，且考量其係因一時疏失，致罹刑章，經此教訓應
    知所警惕，日後焚香祭祀當會益加謹慎小心，暨其並無任何
    前科記錄（參其前案記錄表），素行尚佳，犯後亦坦承一切
    犯行，並深感悔悟，態度良好，及其犯罪動機、目的、手段
    、智識程度、生活狀況等一切情狀，量處如主文所示之刑，
    並諭知易服勞役之折算標準，以資懲儆。
據上論斷，應依刑事訴訟法第四百五十二條、第二百七十三條之
一第一項、第二百九十九條第一項前段，刑法第一百七十五條第
三項、第四十二條第二項，罰金罰鍰提高標準條例第一條前段、
第二條，判決如主文。
中　　華　　民　　國　　94　　年　　8 　　月　　8 　　日
                  刑事第一庭          法  官  簡璽容
以上正本證明與原本無異。
如不服本判決，應於判決送達後十日內向本院提出上訴狀 (須附
繕本)。
中　　華　　民　　國　　94　　年　　8 　　月　　8 　　日
                                      書記官  王惠嬌
中華民國刑法第175條
(放 火燒燬住宅等以外之物罪) 放火燒燬前二條以外之他人所有
物，致生公共危險者，處1 年以上7 年以下有期徒刑。
放火燒燬前二條以外之自己所有物，致生公共危險者，處3 年以
下有期徒刑。
失火燒燬前二條以外之物，致生公共危險者，處拘役或300 元以
下罰金。
附表：
燒燬之物：
一、櫥櫃一個
二、供桌二個
三、神明桌一個
四、椅子二張
五、木門一扇
六、金紙七大疊
七、燭台四個
八、香爐七個（含下墊之金紙七小疊）
